【裁判字號】    98,簡,441
【裁判日期】    981231
【裁判案由】    廢棄物清理法
【裁判全文】
臺北高等行政法院判決
                                       98年度簡字第441號
原      告  甲○○
被      告  基隆市環境保護局
代  表  人  乙○○（局長）
訴訟代理人  丙○○
            丁○○
上列當事人間廢棄物清理法事件，原告不服基隆市政府中華民國
98年7 月2 日基府行法壹字第0980149901號訴願決定，提起行政
訴訟。本院判決如下：
    主  文
原告之訴駁回。
訴訟費用由原告負擔。
    事實及理由
一、程序事項：
    本件係因不服行政機關所為20萬元以下罰鍰處分而涉訟之事
    件，依行政訴訟法第229 條第1 項第2 款規定，應適用簡易
    程序（行政訴訟法第229 條第1 項所定適用簡易程序之數額
    3 萬元，業經司法院以民國92年9 月17日院台廳行一字第23
    681 號令增至20萬元，並定於93年1 月1 日實施），本院並
    依同法第233 條第1 項規定，不經言詞辯論，逕行裁判。
二、事實概要：
    本案民眾依據「基隆市民眾檢舉違反廢棄物清理法案件獎勵
    辦法」規定檢舉，車牌號碼T8-2250 汽車駕駛人於民國（下
    同）98年3 月22日下午1 時15分於基隆市○○路2 號前任意
    棄置垃圾，違反廢棄物清理法第27條第1 款之規定，該行為
    業已影響環境衛生及市容觀瞻。經被告查詢車籍資料，確知
    該車車主為原告，乃對原告逕行告發，並依廢棄物清理法第
    50條第3 款之規定，開立98年4 月20日基環廢字第0761號裁
    處書，處原告新臺幣（下同）1,200 元罰鍰。原告不服，提
    起訴願，復遭基隆市政府決定駁回，遂向本院提起行政訴訟
    。
三、本件原告主張：
    本案有可能係行進間路上之落葉，或車上之黏著物，由於係
    行進間空氣中之飄流物，非合法取得之證據，亦無如同DNA
    之實體證明，難以證明係原告所有，被告之論斷輕率。而跟
    監之合法性令人存疑，不排除是檢舉人持編造之影像檔挾怨
    報復，更何況檢舉人未具名，並不合法等情。並聲明求為判
    決撤銷訴願決定及原處分。
四、被告則以：
    本案經被告查證民眾檢舉之光碟內容已清楚拍攝到該車駕駛
    人違規之行為，經被告查詢車籍資料後，該車車主為原告，
    乃針對原告逕行告發，要屬無疑等語，資為抗辯。並聲明求
    為判決駁回原告之訴。
五、按「本法所稱廢棄物，分下列2 種：一、一般廢棄物：由家
    戶或其他非事業所產生之垃圾、糞尿、動物屍體等，足以污
    染環境衛生之固體或液體廢棄物。…」、「本法所稱主管機
    關：在中央為行政院環境保護署；在直轄市為直轄市政府；
    在縣（市）為縣（市）政府。」、「本法所稱指定清除地區
    ，謂執行機關基於環境衛生需要，所公告指定之清除地區。
    」、「（第1 項）本法所稱執行機關，為直轄市政府環境保
    護局、縣（市）環境保護局及鄉（鎮、市）公所。（第2 項
    ）執行機關應設專責單位，辦理一般廢棄物之回收、清除、
    處理及廢棄物稽查工作。…」、「一般廢棄物，除應依下列
    規定清除外，其餘在指定清除地區以內者，由執行機關清除
    之：…」「在指定清除地區內嚴禁有下列行為：一、隨地吐
    痰、檳榔汁、檳榔渣，拋棄紙屑、煙蒂、口香糖、瓜果或其
    皮、核、汁、渣或其他一般廢棄物。…」、「有下列情形之
    一者，處新臺幣1,200 元以上6,000 元以下罰鍰。經限期改
    善，屆期仍未完成改善者，按日連續處罰：…三、為第27條
    各款行為之一。」、「對於違反本法之行為，民眾得敘明事
    實或檢具證據資料，向所在地執行機關或主管機關檢舉。」
    廢棄物清理法第2 條第1 項第1 款、第3 條、第4 條、第5
    條第1 、2 項、第11條、第27條第1 款、第50條第3 款、第
    67 條 第1 項分別定有明文。又凡基隆市轄內之地區均為一
    般廢棄物指定清除區，且經基隆市政府以79年5 月25日（79
    ）基府環字第32105 號公告在案。
六、經查，原告於98年3 月22日下午1 時15分許，駕駛所有車牌
    號碼T8-2250 汽車，行進至基隆市○○路2 號前，自駕駛座
    側車窗拋出垃圾，經民眾以DV攝影採證檢舉，且該檢舉人並
    非原告鄰居之事實，業有照片及檢舉人資料影本附卷可稽（
    見原處分卷第2-4 頁及本院卷證物袋），且據本院於準備程
    序期日當庭勘驗檢舉人提出之錄影光碟確定：「98年3 月22
    日下午1 時15分車牌號碼T8-2250 （當時紅燈）停在路口，
    是第1 台車，前方均無汽機車，綠燈車子啟動行進間有物品
    自該車駕駛座側拋出」等情屬實（見本院卷第61頁準備程序
    筆錄倒數第11-12 行），即原告亦不否認當日係其駕駛該車
    無誤（見本院卷第61頁準備程序筆錄第6 行），則原告於上
    開時地，有在被告公告指定清除地區拋棄一般廢棄物之行為
    ，且具違章故意，洵堪認定。從而，被告認原告有前揭廢棄
    物清理法第27條第1 款規定之行為，影響環境衛生及市容觀
    瞻，而依同法第50條第3 款之規定，裁處原告法定最低罰鍰
    1,200 元，於法自無不合。原告無視由檢舉人於公共道路所
    拍攝之錄影光碟連續動作，明顯可見物品自其車拋出，及本
    件係經具名檢舉案件之事實，猶空言主張：被告所憑之證據
    非合法取得，且難證明係原告所有，檢舉人未具名，不排除
    是檢舉人持編造之影像檔挾怨報復云云，尚無可採。
七、綜上所述，原告之主張均無可採。被告以原告違反廢棄物清
    理法第27條第1 款之規定，爰依同法第50條第3 款規定，處
    其1,200 元罰鍰，於法並無不合，訴願決定予以維持，亦無
    違誤，原告猶執前詞，訴請撤銷，為無理由，爰不經言詞辯
    論，予以駁回。
八、本件事證已臻明確，兩造其餘攻擊防禦方法經本院審酌後，
    核與本件判決結果均不生影響，故不再逐項論述，附敘明之
    。
九、據上論結，本件原告之訴為無理由，爰依行政訴訟法第236
    條、第233 條第1 項、第98條第1 項前段判決如主文。
中    華    民    國    98    年    12    月   31     日
                    臺北高等行政法院第七庭
                                    法  官  林玫君
上為正本係照原本作成。
本件以訴訟事件所涉及之法律見解具有原則性者為限，始得於本
判決送達後20日內向本院提出上訴狀並表明上訴理由，如已於本
判決宣示後送達前提起上訴者，應於判決送達後20日內補具上訴
理由（均按他造人數附繕本），且經最高行政法院許可後方得上
訴。
中    華    民    國    98    年    12    月   31     日
                                    書記官  黃玉鈴


司法院資訊處製作；財團法人民間司法改革基金會備份。
